臺灣彰化地方法院刑事判決　　　　　　　94年度易字第1536號
公　訴　人　臺灣彰化地方法院檢察署檢察官
被　　　告　丙○○
上列被告因竊盜等案件，經檢察官聲請簡易判決處刑（94年度偵
字第6376號、第6450號）及移送併案審理（94年度偵字第8864號
、第17126 號），本院彰化簡易庭認不宜逕以簡易判決處刑（94
年度彰簡字第854 號），移由本院改依通常程序審理，並經本院
合議庭裁定由受命法官獨任進行簡式審判程序，茲判決如下：
    主  文
丙○○未指定犯人，而向該管公務員誣告犯罪，處拘役貳拾伍日
，如易科罰金，以佰元折算壹日；又連續攜帶兇器竊盜，處有
期徒刑捌月。扣案扳手壹支、機車鑰匙壹支，均沒收。
    犯罪事實
一、丙○○明知其所有之皮包未遭人搶奪，僅因其無交通工具代
    步，為由警車代為接送前往親人家中，竟於民國94年7 月19
    日下午2 時許，在彰化縣彰化市○○路利億大賣場處，以電
    話撥打警方110 報案電話向彰化縣警察局勤務指揮中心謊報
    其於94年7 月19日下午2 時許，在彰化縣彰化市○○○路遭
    兩名歹徒騎乘機車搶走皮包（內含現金新臺幣（下同）2,00
    0 元、駕駛執照、國民身分證），而未指定犯人，向該管公
    務員誣告上開搶奪行為，報請該管司法警察機關，協助偵查
    不特定人搶奪罪嫌。嗣經警據報前往處理循線追查後，始發
    現上情，丙○○並於本案裁判確定前，於警詢及本院審理中
    自白上開事實。
二、丙○○另基於意圖為自己不法所有之概括犯意，連續於下列
    時、地為竊盜犯行：
  (一)於94年8 月7 日凌晨5 時許，途經彰化縣花壇鄉○○路○ 段
    80號前，適見乙○○所有車牌號碼KGP ─289 號輕型機車停
    放於該處且電門處插有機車鑰匙，竟利用該鑰匙發動該機車
    電門徒手竊取該機車得手後逃離現場，以供己代步使用。嗣
    丙○○騎竊得前揭機車至臺中市○○區○○路2 段機車店，
    置於該機車店前，欲請該機車店不知情之老闆代為改裝機車
    ，嗣於94年8 月7 日上午10時許，丙○○返回該機車店前，
    發現所竊得機車復遭不詳他人竊走。
  (二)於94年8 月8 日上午9 時許，途經臺中市○○區○○路2 段
    20 1號前，適見甲○○所有車牌號碼EAQ ─768 號輕型機車
    停放在該處，竟持自備鑰匙1 支發動機車電門竊取得手後留
    供己用，嗣其於94年8 月10日凌晨1 時許，騎乘該竊得車牌
    號碼EAQ ─768 號輕型機車，行經彰化縣員林鎮○○里○○
    路○ 段12號前時，為警方當場查獲，並扣得上開鑰匙1 支。
  (三)於94年10月18日上午8 時許，因其母屈麗玲所有交由其騎乘
    使用之原車牌號碼BP6 —667 號重型機車之車牌遭吊扣，其
    竟在臺中市○區○○路30號路旁處，持其自己所有客觀上具
    危險性而足為兇器之扳手1 把，竊取丁○○所有車牌號碼G3
    X —281 號重型機車1 面，得手後，並將該車牌改懸掛於其
    母屈麗玲所有交由丙○○騎乘使用之原車牌號碼BP6 —667
    號重型機車上，避免為警察以違規處罰。嗣於94年10月19日
    晚上7 時許，丙○○騎乘上開竊得改懸掛車牌號碼G3X —28
    1 號車牌之機車，行經臺中市○區○○○街135 號前，為警
    攔檢後查獲，並扣得上開扳手1 支，始發現上情。
  (四)於94年10月18日上午9 時許，途經彰化縣員林鎮○○路○ 段
    396 號「永祥機車行」前，適見吳永隆所有車牌號碼VNW ─
    167 號輕型機車停放在該處且電門處插有機車鑰匙，竟利用
    該鑰匙發動該機車電門徒手竊取該機車得手後逃離現場，以
    供己代步使用。
  (五)於94年10月18日下午2 時許，丙○○騎乘前揭事實欄二(四)所
    示之竊得之機車，途經彰化縣員林鎮○○路184 號「機車總
    部」前，佯稱向該機車行老闆張舜隆購物，適見張舜隆所有
    DIO —SEF 二期150 條曲軸1 個置於店內，竟徒手竊取該曲
    軸得手後，逃離現場。嗣為警於94年10月22日上午9 時20分
    ，在彰化縣彰化市○○路62號前臨檢查獲，始知上情。
三、案經彰化縣警察局員林、彰化分局分別報請臺灣彰化地方法
    院檢察署檢察官聲請簡易判決處刑及移送併案審理；及由臺
    中市警察局第一分局報請臺灣臺中地方法院檢察署移請本院
    併案審理，經本院改依通常程序審理。
    理  由
一、本案被告丙○○所犯係死刑、無期徒刑、最輕本刑為3 年以
    上有期徒刑以外之罪，其於準備程序就前揭被訴事實為有罪
    之陳述，經受命法官告知簡式審判程序之旨，並聽取其與公
    訴人之意見後，本院認無不得或不宜改依簡式審判程序進行
    之處，爰依刑事訴訟法第273 條之1 第1 項、第28 4條之1
    ，裁定本案由受命法官獨任進行簡式審判程序，合先敘明。
二、訊據被告對其於上揭時、地分別未指定犯人誣告、連續攜帶
    兇器竊盜之事實，於本院審理時（參見本院94年12月26日審
    判筆錄）坦承不諱，核與被害人甲○○、乙○○、吳永隆、
    張舜隆、丁○○分別於警詢中陳述失竊情節；證人屈麗玲於
    警詢中陳述、於偵訊中具結證述未指定犯人誣告等情相符，
    且有扳手1 支、機車鑰匙1 支扣案可佐，並有彰化縣警察局
    勤務指揮中心受理各類案件紀錄（通報）表、查獲現場照片
    及贓物照片共計8 張、贓物認領保管單5 紙及車輛竊盜、車
    牌失竊資料個別查詢報表—查詢車輛認可資料4紙 、彰化縣
    警察局尋獲電腦輸入單及車籍作業系統查詢認可資料各1 紙
    附卷可佐，核屬相符，足認被告上開自白，確與事實相符，
    本案事證明確，被告犯行堪以認定。
三、經查：
  (一)按刑法第321 條第1 項第3 款之攜帶兇器竊盜罪，係以行為
    人攜帶兇器竊盜為其加重條件，此所謂兇器，其種類並無限
    制，凡客觀上足對人之生命、身體、安全構成威脅，具有危
    險性之兇器均屬之，且祇須行竊時攜帶此種具有危險性之兇
    器為已足，並不以攜帶之初有行兇之意圖為必要。螺絲起子
    為足以殺傷人生命、身體之器械，顯為具有危險性之兇器（
    最高法院79年臺上字第5253號判例要旨參照）。經查，扣案
    之扳手1 支，呈三角狀、各長約10公分，係鐵製末端呈鈍器
    狀等情，業經本院當庭勘驗屬實（參見本院94年12月26日審
    判筆錄第13頁）。是被告持扣案之扳手1 把尾端呈鈍器狀且
    為鐵製，無論被告主觀上是否旨在行兇抑僅便利行竊，然在
    客觀上顯具有行兇之危險性，自屬兇器之一種，其攜帶而犯
    竊盜罪，應成立刑法第321 條第1 項第3 款之罪。
  (二)另按刑法上竊盜罪既遂未遂區分之標準，係採權力支配說，
    即行為人將竊盜之客體，移入一己實力支配之下者為既遂，
    若著手於竊盜，而尚未脫離他人之持有，或未移入一己實力
    支配之下者，則為未遂。被告就事實欄二(一)至(五)部分，均已
    將竊盜之客體移入一己實力支配之下，應屬竊盜既遂。
  (三)而連續犯須連續數行為而犯同一罪名，始能成立，所謂犯同
    一罪名，依司法院大法官會議釋字第152 號解釋，係指構成
    犯罪要件相同之罪名而言。而既遂犯、未遂犯、預備犯、陰
    謀犯；單獨犯、共犯（包括教唆、幫助犯），如行為人基於
    概括之犯意，連續數行為而犯同一罪名者，當成立連續犯。
    又刑法第320 條與第321 條間係屬於加重條件者，亦得認為
    同一罪名成立連續犯（最高法院67年度第6 次暨第7 次刑事
    庭庭推總會議決議(一)參照）。
四、核被告就事實欄一部分所為，係犯刑法第171 條第1 項之未
    指定犯人誣告罪；事實欄二(一)(二)(四)(五)部分所為竊盜行為，係
    犯刑法第320 條第1 項之竊盜既遂罪；事實欄二(三)部分所為
    竊盜行為，係犯刑法第321 條第1 項第3 款之加重竊盜既遂
    罪。另併案部分即事實欄二(三)(四)(五)部分（94年度偵字第8864
    號、第17126 號）雖未據起訴，然該部分與檢察官聲請逕以
    簡易判決處刑部分即事實欄二(一)(二)部分（94年度偵字第6376
    號、第6450號），具有連續犯之裁判上一罪關係，依刑事訴
    訟法第267 條之規定，應為起訴效力所及，本院自應併予審
    究。被告先、後於如事實欄二所示之時、地所犯普通竊盜罪
    之既遂犯行及攜帶兇器加重竊盜罪，時間緊接，所犯又係基
    本構成要件相同之罪名，顯係基於概括犯意為之，應依刑法
    第56條連續犯之規定，論以情節較重之攜帶兇器加重竊盜罪
    ，並加重其刑。按刑法第172 條誣告罪自白減免之規定，並
    不專在獎勵犯罪人之悛悔，而要在引起偵查或審判機關之易
    於發見真實，以免被誣告人終於受誣，故不論該被告之自白
    在審判前或審判中，自動或被動，簡單或詳細，1 次或2 次
    以上，並其自白後有無翻異，苟其自白在所誣告之案件裁判
    確定以前，即應依該條規定減免其刑（最高法院89年度臺上
    字第3824號判決要旨參照）。其於所誣告案件裁判確定前，
    於警詢及本院審理中自白犯行，已如前述，應依刑法第172
    條之規定減輕其刑。爰被告所犯上開未指定犯人誣告罪、加
    重竊盜罪2 罪，罪名各別，行為互異，應分論併罰。爰審酌
    被告一時失慮向警察機關謊報遭搶奪，其為二專肄業，智識
    程度不低，竟任意發動司法程序開始，造成警方人力之無端
    損失及社會資源之浪費，且被告正值壯年，貪慾圖利，不思
    以合法正當途徑賺取所得，竟以持客觀上具危險性而足為兇
    器之扳手而竊盜之手段及所竊取之上揭財物價值，理應從重
    量刑，然本院參酌被告犯後坦承犯行且態度良好、所竊物品
    業經被害人均取回，對被害人所生損害等其他一切情狀，各
    量處如主文所示之刑，另就諭知科處拘役部分，並諭知易科
    罰金之折算標準，以資懲儆，且依刑法第51條第10款規定併
    執行之。
五、另被告所有持以行竊之扳手及機車鑰匙各1 支，業據其供明
    在卷，且均係供犯罪所用之物，爰依刑法第38條第1 項第2
    款規定均併宣告沒收。
據上論斷，應依刑事訴訟法第452 條、第273 條之1 第1 項、第
299 條第1 項前段，刑法第56條、第171 條、第172 條、第321
條第1 項第3 款、第41條第1 項前段、第38條第1 項第2 款、第
51條第10款，罰金罰鍰提高標準條例第1 條前段、第2 條，判決
如主文。
本案經檢察官姚玎霖到庭執行職務。
中　　華　　民　　國　　94　　年　　12　　月　　30　　日
                  刑事第一庭    法　官  唐中興
以上正本證明與原本無異。
如不服本判決，應於判決送達後10日內向本院提出上訴狀 (須附
繕本 )。
告訴人或被害人對於判決如有不服具備理由請求檢察官上訴者，
其上訴期間之計算係以檢察官收受判決正本之日期為準。
中　　華　　民　　國　　95　　年　　1 　　月　　2 　　日
                                書記官  施惠卿
附錄本案論罪科刑法條全文：
中華民國刑法第171條
未指定犯人，而向該管公務員誣告犯罪者，處1 年以下有期徒刑
、拘役或300 元以下罰金。
未指定犯人，而偽造、變造犯罪證據，或使用偽造、變造之犯罪
證據，致開始刑事訴訟程序者，亦同。
中華民國刑法第321條：
犯竊盜罪而有左列情形之一者，處6月以上5年以下有期徒刑：
一、於夜間侵入住宅或有人居住之建築物、船艦或隱匿其內而犯
    之者。
二、毀越門扇、牆垣或其他安全設備而犯之者。
三、攜帶兇器而犯之者。
四、結夥3人以上而犯之者。
五、乘火災、水災或其他災害之際而犯之者。
六、在車站或埠頭而犯之者。
前項之未遂犯罰之。
